臺灣士林地方法院刑事判決　　　　　　　　　　　　　八十九年度易字第九一七號
　　公　訴　人　臺灣士林地方法院檢察署檢察官
　　被　　　告　乙○○ＭＩＤＴ.
　　被　　　告　己　○
　　輔　佐　人　戊○○
　　選任辯護人　林秀蓉
右列被告因傷害等案件，經檢察官提起公訴（八十九年度偵字第二二一四號），本院
判決如左：
    主  文
乙○○ＭＩＤＴＪＲ  ＪＯＨＮ  ＷＩＬＬＩＡＭ損壞他人之汽車前擋風玻璃、左前
車門玻璃、左照後鏡、引擎蓋，足以生損害於他人，處罰金伍仟元，如易服勞役以
佰元折算壹日。
己○傷害人之身體，處有期徒刑肆月，如易科罰金以佰元折算壹日。
    事  實
一、乙○○ＭＩＤＴＪＲ  ＪＯＨＮ  ＷＩＬＬＩＡＭ（以下簡稱ＪＯＨＮ）於民國
    八十九年一月十五日下午五時五十分，駕駛車牌號碼ＥＣ─二六二七號自用小客
    車搭載其妻丙○○○，沿台北市○○區○○路往山上方向行駛，途經台北市○○
    區○○路廿一號前時，適有己○駕駛車牌號碼ＥＶ─六三三二號自小客車於路邊
    停車後疏未注意後方來車即貿然開啟車門，ＪＯＨＮ見狀及時向左閃避始未造成
    事故，ＪＯＨＮ遂下車與己○理論，雙方因語言差異無法溝通，ＪＯＨＮ以手推
    擠己○，己○亦回罵「神經病」，並進入車內取出長柄黑色手電筒一支，ＪＯＨ
    Ｎ唯恐己○對其不利隨即搶走手電筒，己○見狀立即躲入車內鎖住車門，ＪＯＨ
    Ｎ因不滿己○處理態度又無法打開其車門，竟基於毀損之犯意，持該手電筒敲打
    己○所駕小客車前擋風玻璃、左照後鏡、左前車門玻璃、引擎蓋，卻因重心不穩
    而跌倒坐在車旁，惟仍持續敲擊車輛，己○見狀為躲避ＪＯＨＮ攻擊，明知ＪＯ
    ＨＮ跌坐在其車輛左前方，如將車輛駛出停車位置向左駛入道路，勢必撞及ＪＯ
    ＨＮ致其受傷，竟基於傷害ＪＯＨＮ之未必故意，將車輛向左駛出，ＪＯＨＮ見
    狀為避免遭車輛輾壓，即以手撐地往後閃避，但左腳踝仍遭己○車子左前輪撞及
    ，致左足脛骨內踝、脛骨遠端骨折，及因閃避時造成右小腿挫傷及擦傷、左手小
    指指甲脫落及遠側指骨骨折等傷害，ＪＯＨＮ受傷後仍持續敲打己○前開小客車
    ，致前擋風玻璃、左車門玻璃、左側照後鏡及左前Ａ柱板金損壞、引擎蓋凹陷不
    堪用，足以生損害於己○，經ＪＯＨＮ之妻丙○○○及路人制止，己○始將車輛
    退回原位，並由對面商家報警處理。
二、案經ＪＯＨＮ、己○分別訴由台北市政府警察局北投分局報請台灣士林地方法院
    檢察署檢察官偵查起訴。
    理  由
一、被告ＪＯＨＮ部分：
    訊據被告ＪＯＨＮ雖坦承持手電筒敲擊被告己○所駕車輛，惟否認有毀損犯意，
    辯稱：係因被告己○駕車衝撞致伊倒地，並來回壓傷其雙腳，為阻止被告己○再
    度向前衝撞輾壓，才在地上以手電筒敲擊車輛，應屬正當防衛及緊急避難行為，
    應無違法性云云。惟告訴人即被告己○則指訴被告ＪＯＨＮ係先持手電筒攻擊敲
    打其車輛，伊不得已才開車離去以閃避攻擊，則雙方爭執重點在於被告ＪＯＨＮ
    是否在遭車輛衝撞前即持手電筒敲打告訴人己○車輛？經查：
  (一)本件被告二人係發生爭吵後，被告己○進入車內拿出長柄手電筒後隨即為被告Ｊ
    ＯＨＮ搶走，並持以敲擊被告己○車輛，即倒地後仍持續敲打，致告訴人己○所
    有之小客車前擋風玻璃、左車門玻璃、左側照後鏡及左前Ａ柱板金、引擎蓋等處
    損壞等情，已據告訴人即被告己○於本院訊問時指訴甚詳，並有車輛毀損照片及
    車輛修理之出貨單、估價單、信用卡簽帳單多紙在卷可稽，即被告ＪＯＨＮ亦不
    否認確曾持手電筒敲擊被告己○車輛造成損壞，是告訴人己○車輛遭被告ＪＯＨ
    Ｎ敲擊損壞之事實已堪認定。
  (二)被告ＪＯＨＮ雖一再辯稱係遭被告己○車輛輾壓後才敲擊車輛，另被告ＪＯＨＮ
    之妻丙○○○於本院訊問時亦供證被告ＪＯＨＮ係被車輛輾壓後才敲打車子，先
    前並未拿手電筒敲擊車輛，惟證人丙○○○係被告ＪＯＨＮ之妻，其證詞已難免
    有偏頗之虞，且其他在場目擊之證人庚○○、丁○○、德籍ＫＮＡＰＰ  甲○○
    ○等三人本院訊問時均一致供證被告ＪＯＨＮ係在搶得手電筒後即開始敲打被告
    己○車輛，核與告訴人己○指述情形相符，被告ＪＯＨＮ雖指陳告訴人己○與證
    人ＫＮＡＰＰ  甲○○○等人於本院訊問時之證詞與先前偵查中供述不一或有部
    分瑕疵，因認係勾串不實之供證，惟按告訴人、證人之陳述有部分前後不符，或
    相互間有所歧異時，究竟何者為可採，法院仍得本其自由心證予以斟酌，非謂一
    有不符或矛盾，即應認其全部均為不可採信；尤其關於行為動機、手段及結果等
    之細節方面，告訴人之指陳，難免故予誇大，證人之證言，有時亦有予渲染之可
    能；然其基本事實之陳述，若果與真實性無礙時，則仍非不得予以採信（最高法
    院七十四年台上字第一五九九號判例參照）。是告訴人及證人陳述事實經過，或
    因時間日遠而記憶不清，致供述前後不符，但對於被告ＪＯＨＮ係搶得手電筒後
    即敲打車輛之基本事實均供證明確，是本院自得予以採信。
  (三)另依被告己○車輛受損情形以觀，前擋風玻璃有蜘蛛網狀破裂痕跡，果如被告Ｊ
    ＯＨＮ所辯係倒地遭車輛輾壓時才持手電筒敲打所致，則因人倒於低處持手電筒
    上仰敲打高處之擋風玻璃，勢必為車輛左前Ａ柱所擋而無法直接擊中前擋風玻璃
    ，除非是刻意向外伸直上臂再回擊擋風玻璃始能直接擊中，但以其所述情況緊急
    狀況顯無此種可能，被告ＪＯＨＮ所辯尚不足採，堪認應係自站立時即敲打擋風
    玻璃等處，於倒地後仍持續敲擊，始可能造成車輛此種損壞。
  (四)按刑法第二十三條之正當防衛，係以對於現在不法之侵害，而出於防衛自己或他
    人權利之行為為要件，從而正當防衛，必有現在不法之侵害存在，始能成立，若
    侵害已成過去，或預料有侵害而侵害尚未發生時，則其加害行為，自無成立正當
    防衛之可言。本件被告己○雖先有自車內取出長柄手電筒之行為，但被告ＪＯＨ
    Ｎ既已搶下該手電筒，即無受手電筒攻擊之危險，其竟持該手電筒敲擊被告己○
    車輛，自無對現時不法侵害之正當衛可言，至於被告ＪＯＨＮ一再辯稱係遭輾壓
    腳部後始敲擊車輛，事前並未敲打車輛云云，已如前述為本院所不採，其據此主
    張正當防衛或緊急避難，同不足採，被告ＪＯＨＮ毀損犯行，事證明確，其犯行
    洵堪認定。
二、被告己○部分：
    訊據被告己○否認有傷害犯行，辯稱：係被告ＪＯＨＮ先推我並將其手電筒搶走
    ，伊才把車門關起來，被告ＪＯＨＮ因為無法拉開車門就拿手電筒敲打車子，伊
    為了閃避攻擊要開車離去，為往左駛出車輛，被告ＪＯＨＮ就撲過來，可能車子
    撞到他受傷，但伊不是故意要撞他云云。經查：
  (一)本件告訴人即被告ＪＯＨＮ因遭被告己○車輛輾壓及閃避時磨地面，致左足脛骨
    內踝、脛骨遠端骨折、右小腿挫傷及擦傷、左手小指指甲脫落及遠側指骨骨折受
    傷等情，已據告訴人即被告ＪＯＨＮ指述明確，並有振興醫院診斷證書在卷可按
    ，且負責診治被告ＪＯＨＮ之振興醫院醫師周溫祥亦函稱本件外傷情形，較不可
    能是自己踹踢或輾過造成，較可能是被撞到或急速足踝的扭動所造成，有回函一
    紙可憑，而被告ＪＯＨＮ當日所穿著之牛仔褲上輪胎痕，經送請內政部警政署刑
    事警察局鑑驗結果亦與被告己○所駕車輛前輪胎痕相符，研判可能係與輪胎側邊
    接觸所造成，有該局鑑驗通知書一紙在卷可證，足證被告己○車輛確有撞及被告
    ＪＯＨＮ無誤，而其所受傷勢究係直接受撞造成，或因閃避輾壓移動時磨擦地面
    所致，均為被告己○移動車輛行為所造成，而有相當之因果關係。參以被告ＪＯ
    ＨＮ係七十歲之老人，受外力撞及自可能造成骨折，被告己○徒以牛仔褲輪胎痕
    與骨折部位不符即認係被告ＪＯＨＮ自行扭傷云云，尚不足採。
  (二)被告己○雖一再辯稱係為躲避被告ＪＯＨＮ攻擊才駕車準備逃離，並無傷害之犯
    意，惟被告己○自陳因被告ＪＯＨＮ當時係敲打其車輛左前側，則其車輛自路邊
    駛離僅能向左駛入車道，已可預見必將撞及ＪＯＨＮ而造成其受傷，竟仍無視於
    此執意將車輛向左駛出，終致撞及被告ＪＯＨＮ受傷，顯有傷害被告ＪＯＨＮ之
    未必故意甚明，是被告己○空言推稱係被告自行撲上車輛或不知其如何受傷，否
    認傷害云云，自不足取，本案被告己○傷害事證亦臻明確，其犯行亦堪認定。
三、核被告ＪＯＨＮ所為，係犯刑法第三百五十四條之毀損罪；被告己○所為，係犯
    刑法第二百七十七條第一項之傷害罪。爰審酌被告二人僅因輕微事件即相互砸車
    、傷害之動機、目的、手段，犯罪時所受之刺激及其品性、智識程度、犯罪所生
    之損害，及犯罪後均否認犯行態度不佳等一切情狀，分別量處如主文所示之刑，
    ，並均諭知易服勞役及易科罰金之折算標準，以示警惕。又按被告己○犯罪後，
    刑法第四十一條業已修正為：「犯最重本刑為五年以下有期徒刑以下之罪，而受
    六個月以下有期徒刑或拘役之宣告，因身體、教育、職業、家庭之關係或其他正
    當事由，執行顯有困難者，得以一元以上三元以下折算一日，易科罰金。但確定
    因不執行所宣告之刑，難收矯正之效，或難以維持法秩序者，不在此限。併合處
    罰之數罪，均有前項情形，其應執行之刑逾六月者，亦同」，於民國九十年一月
    十日公布，同年一月十二日施行，是被告己○犯罪後法律已有變更，惟被告所犯
    之罪本得易科罰金，經比較新舊法，法律之修正對被告不生影響，爰適用新法就
    被告所宣告之刑諭知易科罰金之折算標準。
據上論斷，應依刑事訴訟法第二百九十九條第一項前段、刑法第二條第一項前段、第
三百五十四條、第二百七十七條第一項、第四十一條第一項前段、第四十二條第二項
、罰金罰鍰提高標準條例第一條前段、第二條，判決如主文。
本案經檢察官譚德周到庭執行職務。
中      華      民      國      九十一      年      七    月    十八    日
                                  臺灣士林地方法院刑事第一庭
                                      法  官  詹  朝  傑
右正本證明與原本無異。
如不服本判決，應於判決送達後十日內，向本院提出上訴狀。
                                      書記官  陳  雅  加
中      華      民      國      九十一      年      七  月   二十四   日
刑法第三百五十四條：
毀棄、損壞前二條以外之他人之物或致令不堪用，足以生損害於公眾或他人者，處二
年以下有期徒刑、拘役或五百元以下罰金。
刑法第二百七十七條第一項：
傷害人之身體或健康者，處三年以下有期徒刑、拘役或一千元以下罰金。
